臺灣雲林地方法院刑事判決
111年度金訴字第14號
公  訴  人  臺灣雲林地方檢察署檢察官
被      告  林秉穎


上列被告因違反洗錢防制法案件，經檢察官提起公訴（110 年度
偵字第3549號），被告承認被訴犯罪事實，經聽取當事人之意見
後，本院合議庭裁定由受命法官獨任行簡式審判程序，判決如下
：
    主      文
林秉穎共同犯洗錢未遂罪，處有期徒刑參月，併科罰金新臺幣壹
萬元，罰金如易服勞役，以新臺幣壹仟元折算壹日。
    事實及理由
壹、犯罪事實
　　林秉穎明知申辦金融帳戶並無特殊限制，一般人本於正當用
　　途，均得以自己名義申領金融帳戶，且金融帳戶做為資金流
　　通工具，得以非面對面方式為交易，達到隱藏交易行為人真
　　實身分之效果，若交易行為人選擇以現金方式提取金融帳戶
　　內之款項，更可遮斷資金流動軌跡，使金錢之去向、所在難
　　以追查，且現今社會詐欺犯罪猖獗，應可預見如無正當理由
　　徵求他人金融帳戶資料使用，可能為詐欺行為人利用非面對
　　面交易方式詐得金錢後，再以現金方式提領詐欺犯罪款項，
　　而達到詐取他人財物並遮斷資金去向、所在之目的，竟仍不
　　違背其本意，與真實年籍資料不詳、社群軟體Facebook暱稱
　　「蘇智德」之成年人共同基於詐欺取財及洗錢之不確定犯意
　　聯絡，推由林秉穎向林伯展（另行審結）告以如提供金融帳
　　戶資料，可獲取金錢作為報酬，林伯展即於民國109 年4 月
　　6 日前之某日，在雲林縣斗南鎮某處之夜市，將其不知情之
　　女友李依縈（所涉幫助詐欺取財、洗錢罪嫌，另由臺灣雲林
　　地方檢察署檢察官為不起訴處分）所申辦之彰化銀行斗南分
　　行帳號00000000000000號帳戶（下稱本案帳戶）之存摺、提
　　款卡及密碼交付給林秉穎，林秉穎再以不詳方式將之轉交予
    「蘇智德」。「蘇智德」於取得本案帳戶資料後，即與其他
    詐欺成員共同意圖為自己不法所有之詐欺取財及洗錢之犯意
    聯絡（無證據證明林秉穎明知或可得而知除「蘇智德」外，
    尚有其他詐欺成員存在，並與之形成共同詐欺取財及洗錢之
    犯意聯絡），於109 年3 月27日上午9 時8 分許，先以電話
    聯絡張雪美，並假冒係其堂姪女而互加通訊軟體LINE好友，
    再於109 年4 月6 日上午9 時24分許，向張雪美佯稱有現金
    周轉之借款需求云云，致張雪美陷於錯誤，因而於109 年4 
    月6 日下午1 時46分許，將新臺幣（下同）10萬元匯至本案
    帳戶內。嗣張雪美於匯款後，立即察覺有異，報請警方及時
    凍結本案帳戶之交易功能，本案帳戶旋經通報為警示帳戶，
    上開款項隨即遭圈存，詐欺成員乃無法順利領出款項，該筆
    詐欺犯罪所得之去向及所在未因此而掩飾或隱匿，致該次洗
    錢犯行未能既遂。
貳、程序部分
    本案被告林秉穎所犯之罪，依法得行簡式審判程序，被告坦
　　承被訴犯罪事實，經聽取當事人之意見，經合議庭評議後，
　　裁定本案由受命法官獨任進行簡式審判程序。
參、認定犯罪事實所憑之證據及理由　
    上開犯罪事實，業據被告於偵查中及本院訊問時均坦承不諱
    （偵3549卷第9 頁正反面、第27、28頁、本院卷第150 、15
    9 、162 、168 頁），核與證人即同案被告林伯展（偵緝卷
    第49至51頁、偵3549卷第7 、8 頁、本院卷第75至78、91至
    98、101 至106 頁）、證人即告訴人張雪美（偵3938卷第5 
    頁正反面）、證人李依縈（偵緝卷第29、30頁、偵315 卷第
    16、17頁）證述之內容並無出入，並有告訴人提供之彰化銀
    行存款憑條（偵3938卷第13頁）、本案帳戶之多幣別帳號存
    款交易查詢表、優/數位/境外資金帳戶交易明細查詢（偵39
    38卷第11、12頁）、告訴人之臺北市政府警察局萬華分局龍
    山派出所受理詐騙帳戶通報警示簡便格式表（偵3938卷第15
    頁）、告訴人之內政部警政署反詐騙諮詢專線紀錄表、臺北
    市政府警察局萬華分局龍山派出所金融機構聯防機制通報單
    （偵3938卷第14、17頁）、被告所犯另案之臺灣雲林地方檢
    察署檢察官109 年度偵字第6589號起訴書、本院109 年度金
    訴字第95號刑事判決列印本（偵3549卷第19、20頁反面、31
    至34頁）、被告所犯另案之臺灣雲林地方檢察署檢察官110 
    年度軍偵字第14號聲請簡易判決處刑書、本院110 年度六金
    簡字第1 號刑事簡易判決列印本（本院卷第33至40頁）等證
    據可以佐證，足認被告之任意性自白與事實相符，堪以採信
    。從而，本案事證明確，被告犯行堪以認定，應依法論科。
肆、論罪科刑
一、按洗錢防制法第2 條第2 款之掩飾、隱匿行為，目的在遮掩
　　、粉飾、隱藏、切斷特定犯罪所得與特定犯罪間之關聯性，
　　須與欲掩飾、隱匿之特定犯罪所得間具有物理上接觸關係（
　　事實接觸關係）。而提供金融帳戶提款卡及密碼供他人使用
　　（即俗稱之人頭帳戶），嗣後被害人雖匯入款項，然此時之
　　金流仍屬透明易查，尚未達到掩飾或隱匿特定犯罪所得之來
　　源、去向及所在之金流斷點，惟若該款項遭提領後，即產生
　　掩飾、隱匿之結果，即屬洗錢既遂行為（最高法院110 年度
　　台上字第5900號判決意旨參照），是若受詐騙之被害人已將
　　金錢匯入人頭帳戶內，惟未經車手提領即遭凍結款項，斯時
　　該筆詐欺款項既仍存於人頭帳戶中，其去向及所在仍可輕易
    查知，自難認詐欺犯罪所得已成功掩飾或隱匿，而形成金流
    斷點致無從追查，應僅能以洗錢未遂論。經查，被告依「蘇
    智德」之指示，出面徵求人頭帳戶，並與同案被告林伯展接
    洽而取得本案帳戶資料後，將之提供予「蘇智德」以作為收
    取詐騙犯罪所得之用，固屬著手於洗錢行為之實行，然告訴
    人依詐欺成員指示，將金錢匯入本案帳戶後，及時發覺遭詐
    騙並報警凍結本案帳戶之交易功能，致已匯入本案帳戶內之
    詐欺贓款不能被他人提領，該筆詐欺犯罪所得之去向、所在
    即無法達到被掩飾或隱匿而形成金流斷點之既遂程度，自應
    僅成立洗錢未遂罪。是核被告所為，係犯刑法第339 條第1 
    項之詐欺取財罪、洗錢防制法第14條第2 項、第1 項之洗錢
    未遂罪。又公訴意旨認被告所為洗錢犯行部分應成立既遂犯
　　，然本院認應僅構成洗錢未遂罪，業如前述，衡諸最高法院
　　103 年度台上字第4516號判決所揭示「刑事訴訟法第300 條
　　所謂變更法條，係指罪名之變更而言；若僅行為態樣有既遂
　　、未遂之分，尚無庸引用刑事訴訟法第300 條變更起訴法條
　　」之意旨，自無須變更起訴法條，一併敘明。
二、按共同正犯之意思聯絡，不以彼此間犯罪故意之態樣相同為
    必要，蓋刑法第13條第1 項、第2 項雖分別規定行為人對於
    構成犯罪之事實，明知並有意使其發生者，為故意；行為人
    對於構成犯罪之事實，預見其發生而其發生並不違背其本意
    者，以故意論。前者為確定故意（直接故意），後者為不確
    定故意（間接故意），惟不論「明知」或「預見」，僅係認
    識程度之差別，不確定故意於構成犯罪事實之認識無缺，與
    確定故意並無不同，進而基此認識「使其發生」或「容認其
    發生（不違背其本意）」，共同正犯間在意思上乃合而為一
    ，形成意思聯絡（最高法院103 年度台上字第2320號判決意
    旨參照）。查被告所為本案犯行，雖僅足認為具有詐欺取財
    及洗錢之間接故意，然徵諸上開最高法院見解，並無礙於其
    與「蘇智德」所形成之犯意聯絡，是被告與「蘇智德」就本
    案犯行有犯意聯絡及行為分擔，應論以共同正犯。
三、被告以一行為同時觸犯刑法第339 條第1 項之詐欺取財罪、
　　洗錢防制法第14條第2 項、第1 項之洗錢未遂罪，為想像競
　　合犯，應依刑法第55條前段規定，從較重之洗錢未遂罪處斷
　　。
四、被告所犯洗錢未遂之行為，應依刑法第25條第2 項規定，按
    既遂犯之刑減輕之。又被告於偵查中及本院訊問時，已自白
    洗錢犯行，業如前述，自有洗錢防制法第16條第2 項規定之
    適用，應予減輕其刑，並依法遞減輕之。
五、爰以行為人責任為基礎，審酌被告雖未實際向告訴人施用詐
    術，然其對外徵求人頭帳戶之行為，亦屬整體詐欺取財犯罪
    分工之一部，復造成金流產生斷點之風險，使執法機關不易
    查緝犯罪行為人，危害社會治安，亦助長社會犯罪風氣，本
    不得輕易寬貸，惟慮及被告犯後始終坦承犯行，態度甚佳，
    且告訴人受詐騙而匯出之款項，幸因及時報警而未由詐欺成
    員取得，兼考量被告自陳為高中肄業之智識程度，未婚無子
    女，目前在便利商店及遊藝場打工，每月收入約2 萬8 千元
    之家庭生活經濟狀況，並參酌檢察官、被告對刑度之意見、
    被告為本案犯行之動機、目的、並未因本案犯行而獲有利益
    等一切情狀，量處如主文所示之刑，及就併科罰金部分諭知
    罰金易服勞役之折算標準，以資懲儆。
六、被告供稱其未因本案犯行而獲有任何利益（本院卷第162 頁
　　），且衡諸卷存事證，並無積極證據可以證明被告有獲取從
    事本案犯行之犯罪所得，自不生宣告沒收犯罪所得或追徵價
    額之問題，一併敘明。　
據上論斷，應依刑事訴訟法第273 條之1 第1 項、第299 條第1
項前段，判決如主文。
本案經檢察官吳文城提起公訴，檢察官謝宏偉到庭執行職務。
中　　華　　民　　國　　111 　年　　3 　　月　　15　　日
                  刑事第八庭    法  官  陳育良
以上正本證明與原本無異。
如不服本判決應於收受判決後 20 日內向本院提出上訴書狀，並
應敘述具體理由；其未敘述上訴理由者，應於上訴期間屆滿後20
 日內向本院補提理由書（均須按他造當事人之人數附繕本）。
「切勿逕送上級法院」。
告訴人或被害人不服本判決，應具備理由請求檢察官上訴，及上訴期間之計算係以檢察官收受判決正本之日期為準。「切勿逕送上級法院」。　　　　　　　　　　　
                                書記官  王姵珺
中　　華　　民　　國　　111 　年　　3 　　月　　17　　日
附錄本案論罪科刑法條全文
洗錢防制法第2 條
本法所稱洗錢，指下列行為：
一、意圖掩飾或隱匿特定犯罪所得來源，或使他人逃避刑事追訴
    ，而移轉或變更特定犯罪所得。
二、掩飾或隱匿特定犯罪所得之本質、來源、去向、所在、所有
    權、處分權或其他權益者。
三、收受、持有或使用他人之特定犯罪所得。
　　
洗錢防制法第3 條
本法所稱特定犯罪，指下列各款之罪：
一、最輕本刑為六月以上有期徒刑以上之刑之罪。
二、刑法第一百二十一條第一項、第一百二十三條、第二百零一
    條之一第二項、第二百六十八條、第三百三十九條、第三百
    三十九條之三、第三百四十二條、第三百四十四條、第三百
    四十九條之罪。
三、懲治走私條例第二條第一項、第三條第一項之罪。
四、破產法第一百五十四條、第一百五十五條之罪。
五、商標法第九十五條、第九十六條之罪。
六、廢棄物清理法第四十五條第一項後段、第四十七條之罪。
七、稅捐稽徵法第四十一條、第四十二條及第四十三條第一項、
    第二項之罪。
八、政府採購法第八十七條第三項、第五項、第六項、第八十九
    條、第九十一條第一項、第三項之罪。
九、電子支付機構管理條例第四十四條第二項、第三項、第四十
    五條之罪。
十、證券交易法第一百七十二條第一項、第二項之罪。
十一、期貨交易法第一百十三條第一項、第二項之罪。
十二、資恐防制法第八條、第九條之罪。
十三、本法第十四條之罪。
　　　
洗錢防制法第14條
有第二條各款所列洗錢行為者，處7 年以下有期徒刑，併科新臺
幣5 百萬元以下罰金。
前項之未遂犯罰之。
前二項情形，不得科以超過其特定犯罪所定最重本刑之刑。
　　
中華民國刑法第339 條
意圖為自己或第三人不法之所有，以詐術使人將本人或第三人之
物交付者，處5 年以下有期徒刑、拘役或科或併科50萬元以下罰
金。
以前項方法得財產上不法之利益或使第三人得之者，亦同。
前二項之未遂犯罰之。